臺北高等行政法院判決　　　　　　　　　　　　　　　九十年度訴字第四二○七號
　　　　　　　　　　　　　　　.
　　原　　　告　北城大飯店有限公司
　　代　表　人　甲○○董事長.
　　訴訟代理人　劉邦川律師
　　被　　　告　臺北市稅捐稽徵處
　　代　表　人　乙○○處長）.
　　訴訟代理人　丁○○
　　　　　　　　丙○○
右當事人間因營業稅事件，原告不服財政部中華民國九十年四月三日台財訴字第○九
○○○一二七七二號訴願決定，提起行政訴訟。本院判決如左：
　　主  文
原告之訴駁回。
訴訟費用由原告負擔。
　　事  實
緣原告因遭檢舉漏稅，經法務部調查局台北市調查處（下稱台北市調查處）於民國（
下同）八十一年一月十六日派員至原告營業場所查獲違章憑證計三十一冊，經啟封認
證後，移經被告會同財政部台北市國稅局審理，核定原告於七十九年十月至八十一年
一月間營業收入金額計新台幣（下同）一九、七○八、九四八元（不含稅），未依營
業稅法第三十二條規定開立統一發票，亦未依同法第三十五條規定辦理銷售額申報及
繳納營業稅，致漏報銷售額，及逃漏營業稅額九八五、四四七元，被告除核定應補徵
營業稅額九八五、四四七元外，並依行為時營業稅法第五十一條第三款規定，按其所
漏稅額處七倍罰鍰計六、八九八、一○○元（計至百元止），另以原告未依規定給與
他人憑證，依稅捐稽徵法第四十四條規定，按其應給與他人憑證而未給與憑證經查明
認定之總額，處百分之五罰鍰計九八五、四四七元，共計核處罰鍰七、八八三、五四
七元。原告不服，申請復查，經被告以八十四年三月六日北市稽法（乙）字第八四二
○一號復查決定，將原核定關於補徵營業稅部分，依職權變更為七○三、九七三元，
罰鍰部分亦併予變更為五、六三一、七七三元（即依營業稅法第五十一條第三款規定
，按其所漏稅額處七倍罰鍰計四、九二七、八○○元，及依稅捐稽徵法第四十四條規
定，按其應給與他人憑證而未給與憑證經查明認定之總額一四、○七九、四六五元，
處百分之五罰鍰計七○三、九七三元，合計五、六三一、七七三元）。原告不服，訴
經台北市政府八十四年八月十七日府訴字第八四○三九七九五號訴願決定，將原處
分關於未依規定給與他人憑證處百分之五罰鍰部分撤銷，另以營業稅法第五十一條規
定於八十四年八月二日修正公布，應有從新從輕原則之適用為由，將原處分撤銷，責
由被告另為處分。嗣被告以八十四年九月二十九日北市稽法乙字第八七八五三號重為
復查決定仍維持原核定。原告復訴經台北市政府八十五年四月十日府訴字第八四○九
二○九一號訴願決定略以，原告主張原核定營業額偏高，並檢送相關證據資料供參，
是否屬實？攸關補稅裁罰之認定，有詳予究明之必要等由，將原處分撤銷，責由被告
另為適法之處分。案經被告八十五年八月十四日北市稽法乙字第一九四八五號重為復
查決定，將原處分關於按原告所漏稅額處七倍罰鍰部分，更改為按其所漏稅額處五倍
罰鍰，其餘維持原核定（補徵營業稅部分）。原告仍不服，循序訴經財政部八十七年
二月十一日台財訴第000000000號再訴願決定，將訴願決定（台北市政府八
十六年七月一日府訴字第八六○五○○一一○一號）及原處分關於違反營業稅法裁處
罰鍰部分均撤銷，由被告另為處分，其餘再訴願駁回【有關補徵營業稅部分，原告另
案提起行政訴訟，並經行政法院（現改制為最高行政法院，下同）八十七年度判字第
一七八一號判決駁回確定（原告提起再審之訴，亦經行政法院八十八年度判字第三五
七三號判決駁回）】。嗣被告就違反營業稅法裁處罰鍰部分，以八十七年三月二十四
日北市稽法乙字第八七一○九一○三○○號復查決定，維持原按原告所漏稅額處五倍
罰鍰之處分。原告猶表不服，就違反營業稅法罰鍰部分，循序訴經財政部八十九年十
一月一日台財訴第0000000000號再訴願決定略以，被告初查處原告所漏稅
額七倍罰鍰，係依行為時營業稅法第五十一條規定，惟對同一違章行為，於重核復查
決定時適用修正後營業稅法第五十一條規定，改處所漏稅額五倍罰鍰，該五倍罰鍰已
否衡酌原告違章情節，並考量類此已罰案件，因法律修正，究以何倍數方屬相當，並
本諸裁量權據以處罰，前經財政部八十七年二月十一日台財訴第000000000
號再訴願決定，將訴願決定及原處分均撤銷，責由被告另為處分，乃被告重核復查決
定仍維持處五倍罰鍰，是否已遵照財政部再訴願決定撤銷意旨辦理，尚待研酌，訴願
決定未予審究，遞予維持，亦欠妥適，則原告指摘被告雖曾依稅捐稽徵法第四十八條
之三規定適用修正後之營業稅法改處五倍罰鍰，惟該五倍罰鍰與修正營業稅法第五十
一條規定之倍數，並不相當云云，尚非全無理由等由，將訴願決定（台北市政府八十
七年六月二十四日府訴字第八七○四二一三八○一號）及原處分均撤銷，由被告另為
處分。案經被告依財政部再訴願決定撤銷意旨，以八十九年十二月十三日北市稽法丙
字第八九一一八二一五○○號復查決定，將原罰鍰處分改按原告所漏稅額處三倍罰鍰
。原告不服，提起訴願，遭決定駁回，遂向本院提起行政訴訟。茲摘敘兩造訴辯意旨
如次：
甲、原告方面：
一、聲明：求為判決
１、訴願決定及原處分均撤銷。
２、訴訟費用由被告負擔。
二、陳述：
１、原告所屬員工因媒介色情，違反原告內部禁制規定，遭原告開革，竟挾怨報復，
    虛構事實，致原告遭台北市調查處於八十一年一月十六日進行搜索，將全部文書
    帳冊資料全部扣押取走，經啟封後留下帳冊憑證計三十一冊，經冗長時間之審理
    訊問，證實原告並無具體違章事證，惟檢舉人不斷投訴，對被告施壓，被告所屬
    承辦人員居於自保心態，遂將扣案之訂房表及旅客登記卡，逐筆參照定價表，推
    測原告之營業額，再逐筆加總推計原告七十九年十月至八十一年一月營業總額（
    即銷售額）計一九、七○八、九四八元，此計算方式固有所本，惟訂房表與旅客
    登記卡雖為營業紀錄，卻與實際營業收益不完全一致。亦即，訂房者並不一定住
    宿，訂房預定日數與實際住房日數不全然相同，房租收入與房租定價顯有差距。
    訂房表與旅客登記卡本即同一旅客住房流程之二種表件，兩者均遭被告設算營業
    額，顯有重複計算情事，訂房表與旅客登記卡固為原告營運資料，惟據以推估計
    算之營業額，應與原告同時段開立之發票進行比較，倘發現發票金額不足，即應
    推定漏開發票，依法雖嚴謹度不足，惟可責性相對減低，被告以訂房表與旅客登
    記卡所載之旅客資料推定全部漏開發票，無視原告同時段開立之發票，難令原告
    甘服。
２、原告提起行政救濟，經被告審認核減五、九一○、九五七元後，營業額變更為
    一四、○七九、四六五元，而同時段原告已向被告申報之營業額為一六、八○一
    、八六四元，已繳納之營業稅計八四○、○九三元，此有銷售額與稅額申報書及
    繳款書可稽，可知原告並無漏開發票、漏繳營業稅情事。被告竟因核減後發現原
    告無漏稅情事，無法對檢舉人交待，執意依訂房表及旅客登記卡推算之營業額認
    定全為漏開發票，轉而要求原告逐筆證明已開立發票始得予以減除。惟原告各別
    營業收入金額不高且數量龐大，兼以收銀機之發票、二聯式發票，大都未載明客
    戶名稱或地址，況某些登記住房客戶係以個人名義，卻要求開立以公司名稱為抬
    頭之發票藉以報支旅費，皆與訂房表、旅客登記卡難以勾稽核對，縱依日期比對
    ，仍與被告設算金額無法完全一致，尤經折讓或數人集中付款僅開立一紙發票之
    情形，計算後之金額更不相同。又部分公司採月結統一付款，所開立之發票與旅
    客登記卡上之姓名、日期均不一致，亦難以逐筆核對。從而，原告無法根據被告
    核定之資料，進行比對原告所開立之發票，惟經明確可勾稽者計有三、四百份，
    被告竟不審究原告所提示之任何資料，訴願決定亦以書面審理駁回，置原告依訴
    願法第六十三條第三項規定之請求於不顧，均有違失。
３、本件爭執標的為罰鍰處分，有關補徵營業稅部分雖經行政法院八十七年度判字第
    一七八一號判決確定在案，惟系爭罰鍰處分之前提要件，須原告確有漏開發票、
    漏報銷售額等逃漏稅捐之事實，而被告所為罰鍰處分係依營業稅法第五十一條第
    三款規定，而補徵營業稅處分則依營業稅法第四十三條第一項第四款規定，兩者
    為各別獨立之行政處分，無所謂既判力之拘束問題，是本件罰鍰處分與補徵營業
    稅處分，並無其中一案判決確定，另一案即有既判力之情事。
４、本件雖以罰鍰為主要爭點，惟短報或漏報銷售額者，除追繳稅額外，按所漏稅額
    處一倍至十倍罰鍰，並得停止其營業，營業稅法第五十一條第三款定有明文。該
    條規定係以「短報」或「漏報銷售額」之事實存在為裁罰之前提，如無「短報」
    或「漏報銷售額」者，自無處罰之餘地，且短漏報金額多寡，均足以影響裁罰處
    分之正確性，是本案罰鍰處分應究明短漏報事實之存在及金額多寡，作為裁罰之
    基礎，否則裁罰之處分仍非適法。另原告於本件行政訴訟提出確已開立發票資料
    計三一○份、訂房表及旅客登記卡等相關資料影本，以證原告確無漏開發票之事
    實，請鈞院就原告所提證據資料詳加審核「短報」或「漏報銷售額」之事實是否
    存在，並責由被告依行政程序法第九條規定進行查證原告提出之證物，以證原告
    並無逃漏稅之事實，則原告既無逃漏稅捐，系爭罰鍰處分之事實基礎，即非毫無
    疑義。又本案原依據修正前營業稅法處七倍罰鍰，經被告復查決定改按漏稅額處
    三倍罰鍰，仍與修正後之營業稅罰責倍數不相當。
乙、被告方面：
一、聲明：求為判決駁回原告之訴，訴訟費用由原告負擔。
二、陳述：
１、按「營業人銷售貨物或勞務，應依本法營業人開立銷售憑證時限表規定之時限，
    開立統一發票交付買受人。」、「營業人除本法另有規定外，不論有無銷售額，
    應以每二月為一期，於次期開始十五日內，填具規定格式之申報書，檢附退抵稅
    款及其他有關文件，向主管稽徵機關申報銷售額、應納或溢付營業稅額。其有應
    納營業稅額者，應先向公庫繳納後，檢同繳納收據一併申報。」、「營業人有左
    列情形之一者，主管稽徵機關得依照查得之資料，核定其銷售額及應納稅額並補
    徵之：．．四、短報、漏報銷售額者。五、漏開統一發票．．」、「納稅義務人
    有左列情形之一者，除追繳稅款外，按所漏稅額處（五倍至二十倍）一倍至十倍
    罰鍰，並得停止其營業：．．三、短報或漏報銷售額者。」營業稅法第三十二條
    第一項前段、第三十五條第一項、第四十三條第四款、第五款、第五十一條第三
    款定有明文。次按「納稅義務人違反本法或稅法之規定，適用裁處時之法律。但
    裁處前之法律有利於納稅義務人者，適用最有利於納稅義務人之法律。」、「本
    表訂定之裁罰金額或倍數未達稅法規定之最高限或最低限，而違章情節重大或較
    輕者，仍得加重或減輕其罰，至稅法規定之最高限或最低限為止，惟應於審查報
    告敘明其加重或減輕之理由。」稅捐稽徵法第四十八條之三及稅務違章案件裁罰
    金額或倍數參考表使用須知第四點復有明文。
２、原告於七十九年十月至八十一年一月間銷售貨物或勞務收取營業收入，漏開統一
    發票並漏報銷售額之違章事實，業經台北市政府八十四年八月十七日84府訴字第
    八四○三九七九五號、八十五年四月十日府訴字第八四○九二○九一號、八十
    六年七月一日府訴字第八六○五○○一一○一號訴願決定及財政部八十七年二月
    十一日台財訴第000000000號再訴願決定審認在案。原告主張裁罰所據
    之漏稅金額尚待查證云云，惟被告係依獲案之違章憑證逐筆核算其違漏金額後，
    始據以補稅處罰，且原告於復查期間曾多次向被告申請影印扣案之相關資料自行
    核對，並就補徵漏稅額部分以相同主張提起行政訴訟，經行政法院八十七年度第
    一七八一號判決駁回確定，原告接獲該判決後，於八十七年九月三十日向被告影
    印扣案資料核對，續提起再審之訴，仍遭行政法院八十八年度判字第三五七三號
    判決駁回，而補徵稅額部分既經行政救濟確定，本件應單純為罰鍰倍數適用之爭
    執，被告據以論罰，並依增訂稅捐稽徵法第四十八條之三但書規定，於復查決定
    更正改按其所漏稅額處三倍罰鍰，並無違誤，訴願決定亦維持在案，均無不合。
３、申言之，原告於八十四年九月一日營業稅法第五十一條規定修正施行前，觸犯該
    條第三款規定，被告原依修正前處罰倍數規定按原告所漏稅額處七倍罰鍰，嗣經
    被告復查決定改處漏稅額五倍罰鍰，復經財政部再訴願決定以改處後之五倍罰鍰
    與修正營業稅法第五十一條規定之最低倍數，是否相當為由，將訴願決定及原處
    分撤銷，由被告另為處分。其後，被告依財政部八十七年四月七日研商「營業人
    觸犯修正前營業稅法第五十一條規定應處幾倍罰鍰」會議紀錄結論，參酌稅務違
    章案件裁罰金額或倍數參考表使用須知第四點規定，酌予減輕處罰倍數，並經被
    告函詢高雄市稅捐稽徵處及台灣省稅務局之裁處情形後，以八十八年一月八日北
    市稽法乙字第八八○○○五○○○○號函規定：「有關營業人違反修正前營業稅
    法規定，經依同法第五十一條規定處罰之行政救濟案件，經財政部再訴願決定以
    改處後之罰鍰倍數與修正營業稅法第五十一條規定一倍至十倍之倍數是否相當為
    由，將訴願決定及本處原處分撤銷，著由本處另為處分之案件，其處理原則如下
    ：依稅務違章案件裁罰金額或倍數參考表應處七倍罰鍰者，改為五倍；應處五倍
    罰鍰者，改為三倍；應處三倍罰鍰者，改為一倍。」。是被告依上開處理原則並
    參照原告違章情節，於修正後營業稅法第五十一條第三款所定按漏稅額處一倍至
    十倍罰鍰之法定範圍內，對原告處漏稅額三倍罰鍰，係屬被告裁量權之行使，並
    無違誤，訴願決定遞予維持，亦無不合。
　　理  由
一、按「納稅義務人違反本法或稅法之規定，適用裁處時之法律。但裁處前之法律有
    利於納稅義務人者，適用最有利於納稅義務人之法律。」、「納稅義務人，有左
    列情形之一者，除追繳稅款外，按所漏稅額處一倍至十倍罰鍰，並得停止其營業
    ：．．三、短報或漏報銷售額者。．．」稅捐稽徵法第四十八條之三、裁處時之
    加值型及非加值型營業稅法第五十一條第三款分別定有明文。次按稅務違章案件
    裁罰金額或倍數參考表，就（加值型及非加值型）營業稅法第五十一條第三款規
    定「短報或漏報銷售額者」，如其違章情形為「銷貨時未依法開立發票，且於申
    報當期銷售額亦未列入申報」者，係按所漏稅額處五倍罰鍰，但於裁罰處分核定
    前已補報補繳稅款及以書面承認違章事實者，處三倍罰鍰。
二、按行政法院之判決，就其事件有拘束各關係機關之效力，為八十七年十月二十八
    日修正前之行政訴訟法第四條所明定。故官署之行政處分，經人民依行政爭訟之
    手段請求救濟，而經行政法院就實體上判決確定者，即兼有形式上及實質上之確
    定力，當事人對於同一事項，既不得再行爭執，而為該處分之官署及其監督官署
    ，亦不能復予變更，行政法院四十五年判字第六○號復著有判例。再者，訴訟標
    的之法律關係，於確定之終局判決中已經裁判者，就該法律關係即有既判力，受
    該判決拘束之行政機關以該確定之法律關係為基礎所另為之行政處分，受該確定
    判決拘束之他造如有不服提起行政爭訟時，不得提出與該確定判決意旨相反之主
    張，本院亦不得作與該確定判決意旨相反之裁判（參照八十七年十月二十八日修
    正前之行政訴訟法第三十三條準用民事訴訟法第四百條第一項規定，及現行行政
    訴訟法第二百十三條規定）。查本件原告因遭檢舉漏稅，經台北市調查處於八十
    一年一月十六日派員至原告營業場所查獲違章憑證計三十一冊，經啟封認證後，
    移經被告會同財政部台北市國稅局審理，核定原告於七十九年十月至八十一年一
    月間營業收入金額計一九、七○八、九四八元（不含稅）漏開統一發票，並漏報
    銷售額，逃漏營業稅計九八五、四四七元，被告乃核定補徵營業稅九八五、四四
    七元。嗣被告以八十四年三月六日北市稽法（乙）字第八四二○一號復查決定，
    將原核定關於補徵營業稅部分，依職權變更為七○三、九七三元。原告不服，循
    序訴經行政法院八十七年度判字第一七八一號判決駁回確定（原告提起再審之訴
    ，亦經行政法院八十八年度判字第三五七三號判決駁回），是原告於七十九年十
    月至八十一年一月間漏報銷售額之事實，洵堪認定。被告固不得復予變更，即原
    告亦不容再行爭執。是原告仍執上開判決所未採之發票存根、訂房表及旅客登記
    卡等，主張其並無漏報銷售額之事實云云，惟在上開判決經再審程序予以廢棄或
    變更以前，自非本院所得再行審究，原告重行提出主張，自為法所不許，至於所
    指行政法院前述判決未詳加審酌其所提證據資料一節，無論其主張是否可採，亦
    係該案得否再審問題，尚與本件無涉，原告執以起訴，自非有理。從而，被告依
    上開判決所確定之原告漏報銷售額事實及法律關係為基礎，按其所漏稅額處三倍
    罰鍰，於法自無不合。
三、系爭罰鍰處分，被告原依修正前處罰倍數規定，按原告所漏稅額處七倍罰鍰，嗣
    經被告復查決定改處漏稅額五倍罰鍰，復經被告依財政部再訴願決定撤銷意旨，
    依據財政部八十七年四月七日研商「營業人觸犯修正前營業稅法第五十一條規定
    應處幾倍罰鍰」會議紀錄結論，並參酌稅務違章案件裁罰金額或倍數參考表使用
    須知第四點規定，於函詢高雄市稅捐稽徵處及台灣省稅務局之裁處情形後，斟酌
    原告違章情節，於法定一倍至十倍罰鍰之範圍內，對原告處以所漏稅額三倍罰鍰
    ，係屬被告裁量權之行使，並無違誤。況原告之違章情形為「銷貨時未依法開立
    發票，且於申報當期銷售額亦未列入申報」者，且原告並非於裁罰處分核定前已
    補報補繳稅款及以書面承認違章事實者，則依稅務違章案件裁罰金額或倍數參考
    表之裁罰倍數規定，原應按其所漏稅額處五倍罰鍰，惟被告僅按原告所漏稅額處
    三倍罰鍰，已屬對原告有利之裁罰，附此敘明。
四、綜上所述，被告按原告所漏稅額處三倍罰鍰，徵諸首揭規定，並無違誤。訴願決
    定予以維持，亦無不合。原告猶執前詞聲明撤銷，為無理由，應予駁回。
據上論結，本件原告之訴為無理由，爰依行政訴訟法第九十八條第三項前段，判決如
主文。
中　　華　　民　　國　　  九十一　　　年　　　四　　　月　　  十八　　　日
                               臺 北 高 等 行 政 法 院  第 六 庭
                                           審 判 長 法  官　林樹埔
           　　　　　　　　　　　　　　　　　　　　 法　官　闕銘富
           　　　　　　　　　　　　　　　　　　　　 法　官　曹瑞卿
右為正本係照原本作成。
如不服本判決，應於送達後二十日內，向本院提出上訴狀並表明上訴理由，如於本判
決宣示後送達前提起上訴者，應於判決送達後二十日內補提上訴理由書（須按他造人
數附繕本）。
中　　華　　民　　國　　  九十一　　　年　　　四　　　月　　  十八　　　日
            　　　　　　　　　　 　　　　    　     書記官  方偉皓
